【裁判字號】    97,基保險小,2
【裁判日期】    970918
【裁判案由】    給付保險金
【裁判全文】
臺灣基隆地方法院小額民事判決
原      告  張文正
被      告  國泰人壽保險股份有限公司
法定代理人  甲○○
訴訟代理人  陳客中
            楊家易
上列當事人間請求給付保險金事件，本院於民國97年9月4日言詞
辯論終結，判決如下：
    主  文
原告之訴駁回。
訴訟費用新臺幣壹仟元由原告負擔。
    事實及理由
一、原告聲明被告應給付原告原告新臺幣（下同）59,000元，並
    自起訴狀繕本送達翌日即民國97年8月6日起至清償日止按週
    年5%計算之利息，其主張如下：
  (一)原告於83年10月間與被告簽訂保單號碼0000000000附加防癌
    終身醫療保險契約（以下簡稱系爭保險契約），於97年4月1
    0日、5月16日、6月12日因癌症化療及手術分別住院20日、2
    2 日、17日，共計59日，依系爭保險契約第21條出院在家療
    養每日新臺幣（下同）1,000元計算，應給付原告 59,000元
    ，被告只給付30,000元，其餘29,000元不願理賠，故依系爭
    保險契約第21條請求被告給付保險金29,000元。
  (二)另原告於97年4月6日即因肝癌轉移肺服用SUTNET（紓癌特）
    抗癌藥物，期間因SUTNET藥物引發口腔炎之併發症，並會診
    牙科，醫師建議拔除左側下顎第三大臼齒並轉診一般口腔外
    科安排97年5月8日手術拔除，依系爭保險契約第20條請求被
    告給付癌症外科手術醫療保險金30,000元。
  (三)由於現在醫療及用藥進步，被告又不願面對新的療法而調整
    理賠，金管會保險局多次發函要求壽險公會應確實依保險法
    第54條第2項規定以有利於被保險人的解釋為原則辦理。
  (四)對被告抗辯之陳述：一般人對醫療保險上所謂癌症在家療養
    是採與住院時間對等觀念，在購買保險時招攬人員解釋為住
    院幾天就給付幾天在家療養金，且實際在家療養日數計算方
    式並無排除合併計算實際在家療養日數，被保險人只要實際
    在家療養且不超過住院治療日數規定即應給付保險金，況系
    爭保險契約第 1條明確指出契約之解釋，應探求當事人之真
    意，不得拘泥於所用文字，如有疑義，應作有利被保險人之
    解釋，另依消費者保護法第11條第 2項規定定型化契約如有
    疑慮應為有利於消費者的解釋。
二、被告聲明如主文所示，並陳明如受不利判決，願供擔保宣告
    免為假執行，其抗辯如下：
  (一)原告於83年10月17日以自己為被保險人向被告投保美滿人身
    101 終身保險契約（保單號碼0000000000號）附加防癌終身
    健康醫療保險，系爭保險契約第21條約定：「被保險人於本
    附約保險責任開始後的有效期間內，符合第19條的約定接受
    住院治療後出院在家療養者，本公司按實際在家療養日數，
    以下表計算給付癌症在家療養保險金，但每次最長以實際接
    受癌症住院治療日數為限」。之後原告於97年 4月10日起因
    肝癌分別住院20日、22日、17日，其實際出院在家療養日數
    分別為16日、5日、9日，被告依系爭保險契約第21條約定按
    原告實際在家療養日數給付在家療養金合計30,000元，並無
    違誤。
  (二)另系爭保險契約第20條約定：「被保險人於本附約保險責任
    開始後，經診斷確定罹患癌症，並於有效期間內，以癌症為
    直接原因或癌症引起的併發症，經醫師或醫院診斷必須接受
    外科手術者，每次外科手術本公司按下表計算給付癌症外科
    手術醫療保險金」，故原告須因罹患癌症且以癌症為直接原
    因或癌症引起的併發症，經醫師或醫院診斷必須接受外科手
    術者，被告始負給付癌症外科手術醫療保險金之責。原告主
    張因服用抗癌藥物，致於97年5月8日因左側下顎第三大臼齒
    埋伏智齒合併發炎行齒切除術，自應就齒切除術係癌症引起
    併發症負舉證責任，惟原告僅提出服藥有 10%不良反應之資
    料，並無法證明齒切除為癌症併發症，未善盡舉證之責。
  (三)按「解釋契約，固須探求當事人立約時之真意，不能拘泥於
    契約之文字，但契約文字業已表示當事人真意，無須別事探
    求者，即不得反捨契約文字而更為曲解」，最高法院17年上
    字第1118號判例著有明文。原告以金管會保險局多次發函要
    求壽險公會應確實依保險法第54條第 2項規定以有利於被保
    險人的解釋為原則辦理，然被告之理賠均依保險契約條款辦
    理，且系爭契約條款之文字亦已明確約定契約當事人間之權
    利義務，依前揭最高法院判例，尚不容反捨契約文字而更為
    曲解。
三、原告主張於83年10月間與被告簽訂保單號碼0000000000附加
    防癌終身醫療保險契約，於97年 4月10日、5月16日、6月12
    日因癌症化療及手術分別住院20日、22日、17日，共計59日
    ，被告已依系爭保險契約第21條給付癌症在家療養保險金30
    ,000  元等事實，為兩造所不爭執，並有國泰人壽保險股份
    有限公司美滿人身101終身壽險要保書（保單號碼000000000
    0 號）、國泰防癌終身健康保險附約、財團法人長庚紀念醫
    院基隆分院（下稱基隆長庚醫院）於97年4月29日、97年6月
    6日、97年6月27日開立之診斷證明書、原告住院日期、在家
    療養日期及在家療養金給付明細表等件在卷足憑，此部分堪
    信為真實。至於原告主張被告尚應依系爭保險契約第21條給
    付癌症在家療養保險金29,000元，及依系爭保險契約第20條
    給付癌症外科手術醫療保險金30,000元，為被告所否認，並
    以前揭內容抗辯，現說明如下：
  (一)依系爭保險契約第21條約定：「被保險人於本附約保險責任
    開始後的有效期間內，符合第19條的約定接受住院治療後出
    院在家療養者，本公司按實際在家療養日數，以下表計算給
    付癌症在家療養保險金，但每次最長以實際接受癌症住院治
    療日數為限。」。查原告因癌症住院醫療之日期分別為97年
    4月10日至97年4月29日、97年5月16日至97年6月6日、97年6
    月12日至97年6月28日，97年7月8日至97年7月16日，為原告
    所不爭執，其實際出院在家療養日數分別為16日（97年4月3
    0日至97年5月15日）、5日（97年6月7日至97年6月11日）、
    9日（97年6月29日至97年7月7日），依系爭契約附表 5之約
    定，癌症在家療養保險金每日 1,000元，則原告得請求之癌
    症在家療養保險金為30,000元｛1,000×（16＋5＋9）＝30,
    000 ｝，此部分被告業已給付原告。原告依其住院日數，請
    求被告給付其餘29日癌症在家療養保險金，核與契約約定之
    要件不符，不應准許。
  (二)按當事人主張有利於己之事實者，就其事實有舉證之責任，
    民事訴訟法第 277條前段定有明文。所謂舉證係指就爭訟事
    實提出足供法院對其所主張者為有利認定之證據而言，若所
    舉證據，不能對其爭訟事實為相當之證明，自無從認定其主
    張為真正。原告主張於97年4月6日即因肝癌轉移肺服用SUTN
    ET（紓癌特）抗癌藥物，期間因SUTNET藥物引發口腔炎之併
    發症，並會診牙科，醫師建議拔除左側下顎第三大臼齒並轉
    診一般口腔外科安排年5月8日手術拔除，固提出SUTNET（紓
    癌特）藥物仿單、基隆長庚醫院97年 6月30日診斷證明書、
    基隆長庚醫院病歷資料（即醫囑單、牙科治療紀錄、會診單
    ）為證。惟依系爭保險契約第20條約定須因原告經診斷確定
    罹患癌症，並以癌症為直接原因或癌症引起的併發症，經醫
    師或醫院診斷必須接受外科手術者，被告始有給付癌症外科
    手術醫療保險金之義務。原告所提上開書證，僅能證明服用
    SUTNET（紓癌特）藥物可能出現口腔炎之不良反應、原告經
    醫囑有治療口內炎或舌炎之藥物（Dexamethason e Oral Pa
    ste ）、Clindamycin之抗生素、Ibuprofen之消炎藥等藥物
    ，以及原告於97年5月8日因左側下顎第三大臼齒埋伏智齒合
    併發炎行齒切除術等事實，而左側下顎第三大臼齒埋伏智齒
    合併發炎行齒切除術之成因不一而足，尚難認原告對於其左
    側下顎第三大臼齒埋伏智齒合併發炎行齒切除術係因服用SU
    TNET（紓癌特）藥物而引起的併發症已為相當之證明，況原
    告於本院97年 8月21日言詞辯論期日亦自承：醫生認為個人
    體質也有關係，所以不能百分之百確認口腔炎與服用SUTNET
    （紓癌特）藥物有關等語，原告所提證據並無法證明其於97
    年5月8日因左側下顎第三大臼齒埋伏智齒合併發炎行齒切除
    術，係因癌症引起的併發症而必須接受手術，原告主張依系
    爭保險契約第20條約定，被告應對該齒切除術負給付癌症外
    科手術醫療保險金之責任，不足可採。
  (三)又系爭保險契約所謂之癌症外科手術醫療保險金、癌症在家
    療養保險金，業已明定為以癌症為直接原因或癌症引起的併
    發症，經醫師或醫院診斷必須接受外科手術者，及接受住院
    治療後出院在家療養者，按實際在家療養日數給付癌症在家
    療養保險金，核無不明、有疑義之情形存在，應無依系爭保
    險契約第1條，及保險法第54條第2項、消費者保護法第11條
    第 2項，如有疑義時作有利於被保險人、消費者解釋規定之
    適用。
四、綜上所述，原告依系爭保險契約之法律關係，請求被告給付
    59,000元，及自97年8月6日起至清償日止，按週年5%計算之
    利息，為無理由，不應准許。
五、本件訴訟費用即第1審裁判費1,000元，由原告負擔。
中    華     民    國    97    年    9    月    18    日
                   基隆簡易庭法  官  陳湘琳
以上正本係照原本作成。
對於本件判決如有不服，應於收受送達後20日內向本院提出上訴
書狀，上訴於本院合議庭，並按他造當事人之人數附具繕本。
當事人之上訴，非以判決違背法令為理由不得為之，上訴狀應記
載上訴理由，表明下列各款事項：
(一)原判決所違背之法令及其具體內容。
(二)依訴訟資料可認為原判決有違背法令之具體事實。
中    華     民    國    97    年    9    月    18    日
                            書記官  張宏賓


司法院資訊處製作；財團法人民間司法改革基金會備份。
